【裁判字號】    91,易,4352
【裁判日期】    920509
【裁判案由】    菸酒管理法
【裁判全文】
臺灣高雄地方法院刑事判決                     九十一年度易字第四三五二號
    公  訴  人  臺灣高雄地方法院檢察署檢察官
    被      告  丙○○
    選任辯護人  吳建勛律師
                游雪莉律師
                張清雄律師
右列被告因菸酒管理法案件，經檢察官聲請簡易判決處刑（九十一年度偵字第二二八
六八號），本院認不宜以簡易判決處刑（九十一年度簡字第一五一九號），簽准改依
通常程序審理，本院判決如左：
    主  文
丙○○無罪。
    理  由
一、聲請簡易判決處刑意旨略以：被告丙○○明知姓名、年籍均不詳之蔡姓成年男子
    ，意圖販賣私菸以牟利，乃基於幫助其販賣之犯意，於民國九十一年十月十二日
    中午許，在高雄市三民區三鳳宮附近，受該蔡姓男子之指示，以每箱新臺幣（下
    同）一百元、五十元不等之代價，駕駛所有車牌號碼為ＸＱ─八九六九號之自小
    客車，至高雄市○○○路九三二號『大榮汽車貨運股份有限公司』（下稱大榮貨
    運）處，欲領取如附表所示品牌、數量（約值四萬五千九百元）之私菸八箱，並
    將之載運至『大樂賣場』處交貨，於搬運之際，為警在大榮貨運領貨處查獲等情
    。因認被告涉犯刑法第三十條前段、菸酒管理法第四十七條之幫助販賣私菸罪嫌
    。（本件係被告於大榮貨運搬貨之際，為警當場查獲，故公訴人認『被告在大樂
    賣場處，為警查獲』等情，應屬誤載）
二、按犯罪事實應依證據認定之，無證據不得推定其犯罪事實；又不能證明被告犯罪
    者，應諭知無罪之判決，刑事訴訟法第一百五十四條、第三百零一條第一項前段
    分別定有明文。再認定被告有罪之事實，應憑證據，如未能發現相當之證據，或
    證據不足以證明，自不能以推測或擬制之方法，以為裁判之基礎；且認定犯罪事
    實所憑之證據，其為訴訟上之證明，須達於通常一般人均不致有所懷疑，而得確
    信其為真實之程度者，始得據為有罪之認定，倘其證明尚未達到此一程度而有合
    理之懷疑存在時，尚難為有罪之認定基礎；苟積極證據不足以為不利於被告事實
    之認定，即應為有利於被告之認定，更不必有何有利之證據（最高法院三十年上
    字第八一六號、四十年臺上字第八六號、七十六年臺上字第四九八六號判例參照
    ）。另被告之自白，不得作為有罪判決之唯一證據，仍應調查其他必要之證據，
    以察其是否與事實相符，刑事訴訟法第一百五十六條第二項亦有明文。
三、公訴人認被告涉犯上開罪嫌，無非係以被告警、偵訊之自白，及扣案如附表之私
    菸，資為論罪依據。訊據被告堅決否認有何幫助販賣私菸犯嫌，辯稱：本件貨主
    係乙○○，伊受乙○○之邀，駕車陪同至大榮貨運領貨，當時乙○○並未告知係
    載運私菸，之前於警、偵訊時，關於蔡姓男子指示之供詞，並非事實等語。經查
    ：
  (一)被告固於警、偵訊時供陳：九十一年十月十二日中午許，在高雄市三民區三鳳宮
    附近，伊受『蔡姓』成年男子指示，以每箱一百元、五十元不等之代價，駕駛所
    有車牌號碼為ＸＱ─八九六九號之自小客車，至高雄市○○○路九三二號大榮貨
    運處領貨，而被警扣得如附表所示之私菸等語，並表示願受『三月有期徒刑，得
    易科罰金』之科刑範圍，公訴人乃據以聲請簡易判決處刑等情，有警、偵訊筆錄
    附警卷、偵查卷可參。惟因上開私菸係屬偽品，有商真股份有限公司九十一年十
    月二十一日九一營字第二二七號鑑定函、傑太日煙國際股份有限公司九十一年十
    月十七日ＪＺ00000000000號鑑定函附偵查卷可參（第十四頁至第十
    六頁）。因此，被告如知其運送私菸，則不無另涉犯商標法第六十三條罪嫌，但
    公訴人就此漏未斟酌，顯見公訴人據以求處罪刑之事實與實際事實不符，求刑顯
    不適當，且因被告否認犯罪，事實有待釐清，無法遽為被告有罪之諭知，是本院
    乃依刑事訴訟法第四百五十二條、第四百五十一條之一第四項第二款之規定，改
    行通常程序審判之，並不受公訴人求刑之拘束，合先敘明。
  (二)又被告在大榮貨運搬運之際，為警當場查貨如附表所示之私菸等情，固有照片、
    扣押筆錄、扣押物品目錄表、扣押物品收據、扣押單及移交緝獲走私物品運輸工
    具扣押收據附警訊卷可參，且經證人即查獲警員甲○○於本院證述：伊接獲密報
    ，即在大榮貨運埋伏，之後見被告開車搬運私菸，乃上前查獲等語綦詳（詳本院
    九十二年二月二十一日審判筆錄）。惟此部分僅能證明被告確有搬運私菸之事實
    ；至被告於搬運前，是否知悉其所搬運之貨物係屬私菸之事實，則無法證明。而
    被告是否有幫助販賣私菸犯行，須以『明知私菸』為前提，揆諸前開說明，縱該
    扣案物雖屬私菸，亦不能認定被告犯罪。
  (三)另被告雖於警、偵訊時為前開自白（詳如理由欄三、(一)），惟被告於該程序中，
    自始至終均稱：伊不知所搬運之貨物係私菸等語（詳該警、偵訊筆錄），而本件
    唯一證據即扣案物部分，僅能證明被告確有搬運私菸之行為，無法證明其知悉所
    搬運之貨物係屬私菸，業如前述，是被告縱自白：『九十一年十月十二日中午許
    ，在高雄市三民區三鳳宮附近，伊受蔡姓成年男子指示，以每箱一百元、五十元
    不等之代價，駕駛自小客車領貨』等語，因該自白所顯示之事實，並無補強證據
    可資佐證，尚難作為認定有罪判決之犯罪事實，亦不因被告於本院翻異其詞，即
    認定被告嗣後所述不實。
  (四)爰審酌上情，並參以證人乙○○係從事化粧品直銷業務，受友人『李姓』女子之
    託，至大榮貨運處領貨，因無汽車代步，乃邀被告駕車陪同至大榮貨運，並由其
    出面簽名領貨，當時僅告知被告係領取化粧品等情，業據證人乙○○於本院證述
    綦詳（詳本院九十二年三月二十四日審判筆錄），核與被告所陳相符，復有大榮
    或貨運貨物收據附卷可參。職此之故，被告辯稱：不知運送之貨物係私菸等語，
    尚非無據。
  (五)因被告載運之貨物雖屬私菸，但搬運之初，主觀上並不知該物係屬私菸；而扣案
    如附表所示之私菸，亦不能證明被告業已知悉私菸之事實；至被告雖嗣後翻異其
    供，惟其於警、偵訊時所陳之自白（指關於蔡姓男子指示部分），並無其他補強
    證據可資佐證，無法認定為事實，不能因此即為被告不利之認定。從而，依本院
    現存證據，尚難認定被告有公訴人所指之犯行，此外復查無其他積極證據足資證
    明被告有前開犯行，不能證明被告犯罪，依法應為無罪之諭知。
據上論斷，應依刑事訴訟法第四百五十二條、第三百零一第一項前段，判決如主文。
中      華      民      國      九十二      年      五      月    九    日
                                  臺灣高雄地方法院刑事第一庭
                                      法  官  方  百  正
右正本證明與原本無異。
如不服本判決，應於判決送達後十日內，向本院提出上訴狀。
                                      書記官  張  金  蘭
中    華    民    國      九十二      年      五      月      九      日
附表：
┌───┬───────┬──────┬──┬────────┬─────┐
│ 編號 │ 品        牌 │ 數量（包） │編號│  品        牌  │數量（包）│
├───┼───────┼──────┼──┼────────┼─────┤
│  一  │ 大衛杜夫     │ 二四○○   │ 二 │  七星（紅七）  │一八○○  │
│      │（ Davidoff） │            │    │ （Mild Seven） │          │
├───┼───────┼──────┼──┼────────┼─────┤
│  三  │ 七星         │   六○○   │ 四 │  七星（淡七）  │  六○○  │
│      │（Mild Seven）│            │    │ （Mild Seven） │          │
└───┴───────┴──────┴──┴────────┴─────┘
合計：五四○○包


司法院資訊處製作；財團法人民間司法改革基金會備份。
